【裁判字號】    90,易,61
【裁判日期】    900417
【裁判案由】    台灣地區與大陸地區人民關係條例等
【裁判全文】
臺灣新竹地方法院刑事判決                              九十年度易字第六一號
    公  訴  人  臺灣新竹地方法院檢察署檢察官
    被      告  甲○○
右列被告因違反臺灣地區與大陸地區人民關係條例等案件，經檢察官聲請以簡易判決
處刑（八十九年度偵字第一Ｏ二三號），經本院訊問後改以通常程序審理，判決如左
：
    主  文
甲○○連續藏匿犯人，處拘役拾日，如易科罰金，以佰元折算壹日。
    事  實
一、甲○○明知黃海斌、薛美輝、戴金樹等三人均係未經內政部警政署入出境管理局
    許可，偷渡進入臺灣地區之大陸地區人民，均為違反國家安全法之犯人，因真實
    姓名年籍不詳、綽號「老兄」之大陸地區人民，曾於數年前偷渡至臺灣地區（現
    已返回）而與其認識，甲○○竟基於概括之犯意，連續先於民國八十八年八月十
    六日下午二時許，受「老兄」之電話請託，到新竹縣竹北市縣○○○路及光明六
    路路口，將「老兄」之姪子黃海斌接往其位於新竹縣竹北市○○○街五十九號之
    住處三樓藏匿四日；繼於翌日下午二時許，接獲「老兄」之電話後，復至上開新
    竹縣竹北市縣○○○路及光明六路路口，將同為偷渡進入臺灣地區之大陸地區人
    民戴金樹、薛美輝二人接往其上開住處藏匿三日，至同年月十九日，始將黃海斌
    、薛美輝、戴金樹等三人透過不知情之楊朝正介紹至謝東炎（均經不起訴處分確
    定）處應徵工作而未被僱用（詳如後述）。嗣於同年月三十一日，黃海斌一人拿
    著包袱在臺北市○○區○○路十一號前，因行跡可疑而為警員郭振芳、戴國忠及
    謝朱閔等人上前盤查而得悉上情。
二、案經新竹縣警察局竹北分局報告臺灣新竹地方法院檢察署檢察官聲請以簡易判決
    處刑。
    理  由
一、訊據被告甲○○，對於在右開時、地藏匿偷渡進入臺灣地區之大陸地區人民黃海
    斌、薛美輝、戴金樹等三人於其位於之新竹縣竹北市○○○街五十九號之住處三
    樓之事實，業已於偵查中及本院審理時坦承不諱，核與證人即大陸地區人民黃海
    斌、薛美輝、戴金樹等三人及證人即同案被告楊朝正、謝東炎二人於偵查中供述
    之情節相符，並據證人即查獲黃海斌之員警郭振芳、戴國忠及謝朱閔三人於本院
    竹北簡易庭訊問時結證綦詳，被告之自白與事實相符。本件事證已臻明確，被告
    藏匿犯人之犯行洵堪認定，應予依法論科。
二、核被告甲○○所為，係犯刑法第一百六十四條之藏匿犯人罪。其先後二次犯行，
    時間緊接、手法雷同，所犯係基本犯罪構成要件相同之罪，顯均係基於概括之犯
    意反覆為之，應依刑法第五十六條連續犯之規定論以一連續藏匿犯人罪，並依法
    加重其刑。爰審酌被告基於人情竟觸犯法律，縱容未經許可偷渡來台之大陸地區
    人民在臺灣地區橫行，嚴重影響社會治安，惟念及其犯後已坦承犯行、態度尚屬
    良好等一切情狀，量處如主文所示之刑，並諭知易科罰金折算標準，以資警惕。
三、不另為無罪諭知部分─
（一）公訴意旨另以：被告甲○○明知黃海斌、薛美輝、戴金樹等三人均係未經內政
      部警政署入出境管理局許可，偷渡進入臺灣地區之大陸地區人民，竟於八十八
      年八月十九日，透過不知情之楊朝正，將該三人居間介紹予給在苗栗縣頭屋鄉
      開設正山木材行之謝東炎（楊朝正、謝東炎二人均已經臺灣新竹地方法院檢察
      署檢察官予以不起訴處分確定）從事未經許可之工作，嗣經謝東炎將黃海斌、
      薛美輝、戴金樹等三人載往苗栗縣工地後，正欲與其等討論工資時，發現其等
      均係大陸地區人民而未加僱用，被告甲○○乃又將黃海斌載至臺北縣三峽鎮，
      交由一名不詳姓名男子將黃海斌安排至臺北市北投區工作，因認被告甲○○另
      違反臺灣地區與大陸地區人民關係條例第十五條第五款所定不得居間介紹他人
      僱用大陸地區人民在臺灣地區從事未經許可之工作之規定，涉有同條例第八十
      三條第一項之罪嫌等語。
（二）按犯罪事實應依證據認定之，無證據不得推定其犯罪事實，又不能證明被告犯
      罪者，應諭知無罪之判決，刑事訴訟法第一百五十四條、第三百零一條第一項
      分別定有明文。次按未遂犯之處罰，以有特別規定者為限，刑法第二十五條第
      二項定有明文，故違反臺灣地區與大陸地區人民關係條例第十五條第五款之規
      定而應依同條例第八十三條第一項規定處罰者，應以行為人所居間介紹之人，
      確實已僱用大陸地區人民從事未經許可之工作為其成立要件，若行為人雖有居
      間介紹之行為，但被介紹之大陸地區人民並未受行為人所居間介紹之臺灣地區
      人民僱用，則與上開規定之要件不符，行為人之居間介紹行為即不成罪。
（三）訊據被告甲○○固坦承有透過不知情的證人楊朝正居間介紹黃海斌、薛美輝、
      戴金樹三人予謝東炎，但因被謝東炎發現上開三人為大陸地區人民而未予僱用
      ，之後又依「老兄」之電話請託，將黃海斌載往臺北縣三峽鎮交給一位不詳姓
      名男子等事實不諱，惟堅詞否認有居間介紹他人僱用黃海斌，前往臺北市北投
      區從事未經許可之工作之犯行，辯稱：謝東炎表示不願僱用黃海斌後不久，黃
      海斌回來找我，「老兄」也打電話給我，叫我帶他去三峽，我帶他到高速公路
      三峽交流道旁交給一位不知名人士後我就不知道了等語。
（四）經查，
    (1)謝東炎在楊朝正亦不知情之情況下接受介紹上開三名大陸地區人民並將渠等接
      往其位於苗栗縣之右開木材行後，因發現渠等三人均為大陸地區人民，遂立即
      將該三人趕走，並未予以僱用，此情業據證人大陸地區人民黃海斌、薛美輝、
      戴金樹三人證述在卷，並經楊朝正、謝東炎二人於偵查中供述屬實，楊朝正、
      謝東炎二人並均已經檢察官為不起訴處分確定，有臺灣新竹地方法院檢察署八
      十九年度偵字第一Ｏ二三號不起訴處分書一份在卷可憑，是以，被告甲○○所
      居間介紹之謝東炎既未有僱用上開大陸地區人民之情事，依上開法條及說明，
      被告甲○○此部分之行為即不成罪。
    (2)至於公訴人另訴被告甲○○居間介紹大陸地區人民黃海斌至臺北市北投區從事
      未經許可工作部分，已據證人即查獲黃海斌之警員郭振芳、戴國忠及謝朱閔三
      人於本院竹北簡易庭訊問時結證稱：我們在北投泉源路十一號前看見他一人拿
      著裝衣服的袋子走，覺得可疑所以上前盤查才發現他是大陸人，他說他沒有找
      到工作，也表示並沒有人蛇集團，我們從他身上也沒查到犯罪嫌疑人等語在卷
      ，證人黃海斌亦證稱其並未再找到工作，是此部分，黃海斌既無被僱用之情事
      ，依上開法條及說明，被告甲○○縱使確有居間介紹之行為亦不成罪。
    此外，復查無他積極證據足證被告甲○○確有公訴人所指之居間介紹人僱用大陸
    地區人民從事未經許可工作之犯行，揆諸首揭法條及說明，本院既不能證明被告
    犯罪，原應依法對被告甲○○就此部分諭知無罪之判決，惟公訴意旨認此部分與
    前開有罪部分有牽連犯之裁判上一罪關係，爰不另為無罪之諭知，附此敘明。
三、據上論斷，應依刑事訴訟法第四百五十二條、第二百九十九條第一項前段，刑法
    第五十六條、第一百六十四條第一項、第四十一條第一項前段，罰金罰鍰提高標
    準條例第一條前段、第二條，判決如主文。
本案經檢察官吳金棟到庭執行職務。
中      華      民      國    九十      年      四      月     十七     日
                                  臺灣新竹地方法院刑事第一庭
                                      法  官  遲  中  慧
右正本證明與原本無異。
如不服本判決，應於判決送達後十日內向本院提出上訴狀( 應附繕本 )，上訴於
臺灣高等法院。
                                      書記官  龔  柏  萃
中      華      民      國    九十      年      四      月     十七     日
附錄論罪科刑法條全文：刑法第一百六十四條第一項、
中華民國刑法第一百六十四條
 (藏匿人犯或使之隱避、頂替罪)
藏匿犯人或依法逮捕拘禁之脫逃人或使之隱避者，處二年以下有期徒刑、
拘役或五百元以下罰金。
意圖犯前項之罪而頂替者，亦同。


司法院資訊處製作；財團法人民間司法改革基金會備份。
